【裁判字號】    99,交聲,605
【裁判日期】    990331
【裁判案由】    交管條例聲異
【裁判全文】
臺灣板橋地方法院交通事件裁定         99年度交聲字第605號
原處分機關  臺北市交通事件裁決所
異  議  人
即受處分人  甲○○
上列異議人即受處分人因違反道路交通管理處罰條例案件，對於
臺北市交通事件裁決所民國98年8 月4 日所為處分（原處分案號
：北市裁催字第裁22-AEV217897號），聲明異議，本院裁定如下
：
    主  文
異議駁回。
    理  由
一、原處分意旨略以：本件異議人即受處分人（下稱異議人）甲
    ○○於民國95年12月12日5 時31分許，騎乘車牌號碼AIT-57
    3 號重型機車，行經臺北市○○路與鄭州路路口時，因有「
    汽車駕駛人，駕駛汽車，酒精濃度值達每公升0.63毫克，超
    過規定標準（0.55毫克）」之違規事實，經臺北市政府警察
    局大同分局警員攔檢舉發。嗣原處分機關於98年8 月4 日依
    道路交通管理處罰條例第35條第1 項第1 款及違反道路交通
    管理事件統一裁罰基準表之規定，因逾應到案期限60日以上
    ，逕行裁決處罰其罰鍰新臺幣（下同）52,500元，吊扣駕駛
    執照12個月，並施以道路交通安全講習等語。
二、異議意旨略以：伊於95年12月間因酒後駕車所犯公共危險案
    件，經臺灣士林地方法院檢察署檢察官為緩起訴處分，伊已
    向財團法人現代婦女教育基金會支付25,000元，惟經4 年後
    竟收受法務部執行通知書，需繳納酒駕罰鍰52,500元。伊這
    幾年並未收到罰鍰通知，且本件應有一事二罰之適用，爰請
    求撤銷原處分等語。
三、按受處分人，不服道路交通管理處罰條例第8 條主管機關所
    為之處罰，得於接到裁決書之翌日起20日內，向管轄地方法
    院聲明異議；依道路交通管理處罰條例第87條規定向管轄法
    院聲明異議之期間，自裁決送達之翌日起算，並得依法扣除
    在途期間；聲明異議，應以司法狀紙敘述異議之理由，提出
    於原處分機關為之，道路交通管理處罰條例第87條第1 項、
    道路交通案件處理辦法第12條、第13條前段分別定有明文。
    此所謂「提出於原處分機關為之」，係以異議書狀到達原處
    分機關之日為準，而非以書狀投郵日為準。而道路交通異議
    案件，當事人非居住於處罰機關所在之鄉、鎮、市（包括縣
    轄市、省轄市及院轄市），但居住於受理聲明異議案件法院
    之管轄區域者，依「法院訴訟當事人在途期間標準」第2 條
    第1 款中之地方法院在途期間欄所載日數扣除在途期間，「
    法院訴訟當事人在途期間標準」第4 條第1 款第2 目亦規定
    甚明。此為交通事件之程序規定，屬聲明異議之合法要件，
    受處分人之聲明異議自須合於此項程序規定，法院始得受理
    為實體之審查。又交通法庭認聲明異議不合法律上之程式，
    且無從補正者，應以裁定駁回之，道路交通案件處理辦法第
    18條亦有規定。復按處理違反道路交通管理事件，有關文書
    送達之程序，依行政程序法之規定，違反道路交通管理事件
    統一裁罰基準及處理細則第5 條定有明文；且按送達，於應
    受送達人之住居所、事務所或營業所為之。但在行政機關辦
    公處所或他處會晤應受送達人時，得於會晤處所為之。應受
    送達人有就業處所者，亦得向該處所為送達；於應送達處所
    不獲會晤應受送達人時，得將文書付與有辨別事理能力之同
    居人、受雇人或應送達處所之接收郵件人員。應受送達人或
    其同居人、受雇人、接收郵件人員無正當理由拒絕收領文書
    時，得將文書留置於應送達處所，以為送達；送達，不能依
    前二條規定為之者，得將文書寄存送達地之地方自治或警察
    機關，並作送達通知書兩份，一份黏貼於應受送達人住居所
    、事務所、營業所或其就業處所門首，另一份交由鄰居轉交
    或置於該送達處所信箱或其他適當位置，以為送達。前項情
    形，由郵政機關為送達者，得將文書寄存於送達地之郵政機
    關。又依行政程序法第74條第1 項規定所為之寄存送達，並
    未準用民事訴訟法第138 條第2 項規定，自應於寄存送達當
    日即生送達之效力（臺灣高等法院暨所屬法院97年法律座談
    會刑事類提案第42號審查意見參照）。
四、經查：本件臺北市交通事件裁決所98年8 月4 日北市裁催字
    第裁22-AEV217897號裁決書係於98年8 月12日寄存於新莊丹
    鳳郵局，此有臺北市交通事件裁決所送達證書影本1 份在卷
    可稽，則本件聲明異議之20日法定期間，自應從寄存送達之
    日即98年8 月12日起算。另上開送達地址係於臺北縣新莊市
    ○○路694 巷124 號5 樓（即為異議人當時之住所、車籍地
    址），固不在原處分機關所在之鄉、鎮、市（原處分機關臺
    北市交通事件裁決所設於臺北市中正區○○○路○ 段92號8
    樓），但係在本院之管轄區域內，依「法院訴訟當事人在途
    期間標準」第4 條第1 款第2 目之規定，應扣除在途期間2
    日，其20日聲明異議法定期間應於裁決書寄存送達日即98年
    8 月12日之翌日（13日）起算之第22日。是本件經加計在途
    期間2 日，異議人應於異議期間之末日即98年9 月3 日（星
    期四）前聲明異議，始為適法。詎異議人遲至99年2 月25日
    始行具狀提出於臺北市交通事件裁決所，有聲明異議狀上所
    蓋臺北市交通事件裁決所收文章戳印文可憑，顯已逾法定之
    異議期間，聲明異議即不合法律上程式，且無從補正，揆諸
    首揭說明，異議人之聲明異議自屬不合法，應予駁回。
據上論斷，應依道路交通管理處罰條例第87條第2 項，道路交通
案件處理辦法第18條，裁定如主文。
中    華    民    國    99    年    3     月    31    日
                    交通法庭  法  官  陳海寧
以上正本證明與原本無異。
如不服本裁定應於送達後5 日內向本院提出抗告狀。
                              書記官  馮得弟
中    華    民    國    99    年    3     月    31    日

司法院資訊處製作；財團法人民間司法改革基金會備份。
